臺灣桃園地方法院刑事判決　　　　　　110年度審易字第915號
公　訴　人　臺灣桃園地方檢察署檢察官 
被　　　告　吳碩偉



上列被告因詐欺案件，經檢察官提起公訴（108 年度偵字第3081
1 號），被告於本院準備程序進行中，就被訴事實為有罪之陳述
，經本院告知簡式審判程序意旨，並聽取當事人意見後，本院合
議庭裁定由受命法官獨任依簡式審判程序審理，判決如下：
    主  文
吳碩偉共同犯詐欺取財罪，處有期徒刑參月，如易科罰金，以新
臺幣壹仟元折算壹日。
    事實及理由
一、犯罪事實：
    本案犯罪事實及證據，除起訴書犯罪事實欄一、第8 行所載
    「總金額新臺幣（下同）55,000元」更正為「60,792元」；
    另證據部分補充「被告吳碩偉於本院審理時之自白」外，其
    餘均引用起訴書之記載（如附件）。
二、論罪科刑：
  ㈠核被告所為，係犯刑法第339 條第1 項之詐欺取財罪。
  ㈡被告與許鎮源，就上開犯行，有犯意聯絡及行為分擔，為共
    同正犯。
  ㈢爰審酌被告為圖詐取機車換取現金，以佯稱欲以附條件買賣
    分期付款之方式，購買上述重型機車，致告訴人長鴻公司之
    人員陷於錯誤，將該部機車交付被告而詐騙得手，旋將該部
    機車典當，實不足為取，惟念其犯後終能坦承犯行，並衡其
    犯罪之動機、目的、手段、素行、犯罪所得及所生損害等一
    切情狀，量處如主文所示之刑，並諭知易科罰金之折算標準
    。
三、沒收部分：
  ㈠按犯罪所得，屬於犯罪行為人者，沒收之；犯罪所得，包括
    違法行為所得、其變得之物或財產上利益及其孳息，刑法第
    38條之1 第1 項前段、第4 項定有明文。參考增訂刑法第38
    條之1 立法理由，為求澈底剝奪不法利得，如犯罪所得之物
    、財產上利益及其孳息，因事實上或法律上原因（如滅失或
    第三人善意取得）不存在時，應追徵其替代價額。又所指財
    產上利益，包括積極利益及消極利益。查車牌號碼000-0000
    號普通重型機車，固屬被告詐欺行為所得。惟因該車經被告
    持向當舖典當後，亦可能已經輾轉過戶予他人，性質上已全
    部不能沒收，有全國動產擔保交易線上登記及公示查詢服務
    資料在卷可考（見108 年度他字第7464號卷，第15頁），堪
    認該車所有權業已非屬被告所有，自不得就該車宣告沒收。
    又就被告因而所獲得之利益（即尚未繳付之貸款60,792元）
    ，固應依法宣告沒收或追徵，然考量告訴人業已就本案債權
    透過支付命令進而可申請強制執行，有本院108 年度司促字
    第11038 號支付命令及確定證明書附卷足稽（見108 年度他
    字第7464號卷，第17至19頁），是其仍得藉由民事強制執行
    之程序遂行其權利，而達沒收制度剝奪被告犯罪所得之立法
    目的。若本院再就上開犯罪所得予以宣告沒收或追徵，將使
    被告蒙受財產遭雙重剝奪之可能，而有過苛之虞，爰依刑法
    第38條之2 第2 項之規定，就被告此部分之犯罪所得不予宣
    告沒收或追徵。
四、應適用之法條：
    刑事訴訟法第273 條之1 第1 項、第299 條第1 項前段、第
    310 條之2 、第454 條第2 項，刑法第28條、第339 條第1
    項、第38條之2 第2 項，刑法施行法第1 條之1 第1 項。
五、如不服本判決應於收受判決後20日內向本院提出上訴書狀，
    並應敘述具體理由。其未敘述上訴理由者，應於上訴期間屆
    滿後20日內向本院補提理由書（均須按他造當事人之人數附
    繕本）「切勿逕送上級法院」。
本案經檢察官劉仲慧到庭執行職務。
中    華    民    國   110    年    11    月    8     日
                    刑事審查庭    法  官  呂曾達
以上正本證明與原本無異。
如不服本判決應於收受判決後20日內向本院提出上訴書狀，並應
敘述具體理由。其未敘述上訴理由者，應於上訴期間屆滿後20日
內向本院補提理由書(均須按他造當事人之人數附繕本)「切勿逕
送上級法院」。 
                                  書記官  楊淨雲
中    華    民    國   110    年    11    月    9     日
附錄本案論罪科刑依據之法條：
中華民國刑法第339 條第1 項：
意圖為自己或第三人不法之所有，以詐術使人將本人或第三人之
物交付者，處5 年以下有期徒刑、拘役或科或併科50萬元以下罰
金
附件：
臺灣桃園地方檢察署檢察官起訴書
                                    108年度偵字第30811號
被      告  吳碩偉  男  22歲（民國00年0月00日生）
                    住桃園市○○區○○路000巷00號
                    居桃園市○鎮區○○路0 段000 巷0 弄0
                      號
                    國民身分證統一編號：Z000000000號
上列被告因詐欺案件，業經偵查終結，認應提起公訴，茲將犯罪
事實及證據並所犯法條分敘如下：
         犯罪事實
一、吳碩偉原為許鎮源（另簽分偵辦）之繼子（許鎮源與吳碩偉
    之母親已於108 年8 月20日離婚），2 人因經濟狀況不佳，
    自始即無分期付款購買機車之意，為詐取機車變賣牟利，竟
    共同意圖為自己不法之所有，基於詐欺取財之犯意聯絡，於
    民國108 年3 月14日，共同前往桃園市○鎮區○○街000 號
    名鴻機車行，由吳碩偉出面向長鴻國際企業股份有限公司（
    下稱長鴻公司）以每個月為1 期，每期需繳交新臺幣( 下同
    ) 2, 533元，共計分為24期，總金額5 萬5,000 元購買機車
    ，於價金繳清時，吳碩偉能取得車牌號碼：000-0000號普通
    重型機車所有權之條件，購買上開機車，並簽立分期付款買
    賣申請書暨約定書、本票文件，致使長鴻公司誤信吳碩偉確
    有購買意願且又有能力如期支付款項，而將上開機車交與吳
    碩偉使用。詎吳碩偉及許鎮源取得上開機車後，旋於同年月
    27日即以3 萬元之代價，典當予當鋪。嗣長鴻公司因吳碩偉
    就約定款項未付分毫，且避不見面，始悉受騙。
二、案經長鴻國際企業股份有限公司委由楊仁偉告訴偵辦。
         證據並所犯法條
一、證據清單及待證事實
┌──┬─────────────┬─────────────┐
│編號│證據名稱                  │待證事實                  │
├──┼─────────────┼─────────────┤
│㈠  │被告吳碩偉於本署偵查中之陳│1.證明被告有於起訴書犯罪事│
│    │述。                      │  實欄所載時、地，與長鴻公│
│    │                          │  司簽約，並佔有該上開機車│
│    │                          │  之事實。                │
│    │                          │2.被告係因許鎮源提議，並由│
│    │                          │  許鎮源帶同前往機車行購買│
│    │                          │  機車，並由許鎮源帶同前往│
│    │                          │  點當機車之事實。        │
├──┼─────────────┼─────────────┤
│㈡  │告訴代理人楊仁偉於警詢及偵│證明全部之犯罪事實。      │
│    │查中之陳述。              │                          │
│    │                          │                          │
├──┼─────────────┼─────────────┤
│㈢  │分期付款買賣申請書暨約定書│證明被告確有於起訴書所載時│
│    │1 份、本票1 張及臺灣桃園地│、地，與長鴻公司簽約後，占│
│    │方法院108 年度司促字第1103│有上開機車之事實。        │
│    │8 號裁定。                │                          │
├──┼─────────────┼─────────────┤
│㈣  │證人許鎮源於本署偵查中之證│1.證明被告有於起訴書犯罪事│
│    │述                        │  實欄所載時、地，與長鴻公│
│    │                          │  司簽約，並佔有該上開機車│
│    │                          │  之事實。                │
│    │                          │2.被告係因證人許鎮源提議，│
│    │                          │  並由許鎮源帶同前往機車行│
│    │                          │  購買機車，並由許鎮源帶同│
│    │                          │  前往點當機車之事實。    │
└──┴─────────────┴─────────────┘
二、核被告所為，係犯刑法第339 條第1 項詐欺取財罪嫌。被告
    與許鎮源就上開犯行間，有犯意聯絡及行為分擔，請論以共
    同正犯。
三、依刑事訴訟法第251 條第1 項提起公訴。  
   此  致
臺灣桃園地方法院
中    華    民    國   110    年    4     月    30    日
                              檢  察  官  陳美華 
本件證明與原本無異  
中    華    民    國   110    年    5     月    14    日
                              書  記  官  鄭雯文
所犯法條    
中華民國刑法第339 條
（普通詐欺罪）
意圖為自己或第三人不法之所有，以詐術使人將本人或第三人之
物交付者，處5 年以下有期徒刑、拘役或科或併科50萬元以下罰
金。
以前項方法得財產上不法之利益或使第三人得之者，亦同。
前二項之未遂犯罰之。